臺灣新竹地方法院民事裁定
111年度司繼字第447號
聲  請  人  新竹縣新豐鄉光星自辦市地重劃區重劃會

法定代理人  許金豐  


上列聲請人聲請選任何浜家遺產管理人事件，本院裁定如下：
    主  文
聲請駁回。
程序費用由聲請人負擔。
    理  由
一、聲請意旨略以：聲請人為辦理新豐鄉光星自辦市地重劃，因
    相對人「何浜家」於民國39年12月19日死亡，是否仍有繼承
    人不明，且親屬會議並未於1個月內選定遺產管理人，致使
    聲請人對其遺產無法行使權利，為確保聲請人之權利，爰依
    民法第1178條第2項之規定，聲請鈞院選任被繼承人之遺產
    管理人等語。
二、按繼承，因被繼承人死亡而開始；繼承開始時，繼承人之有
    無不明者，由親屬會議於1個月內選定遺產管理人，並將繼
    承開始及選定遺產管理人之事由，向法院報明；親屬會議依
    前條規定為報明後，法院應依公示催告程序，定6個月以上
    之期限，公告繼承人，命其於期限內承認繼承；無親屬會議
    或親屬會議未於前條所定期限內選定遺產管理人者，利害關
    係人或檢察官，得聲請法院選任遺產管理人，並由法院依前
    項規定為公示催告，民法第1147條、第1177條、第1178條分
    別定有明文。
三、經查，聲請人主張「何浜家」為新竹縣○○鄉○○段000地號土
    地（系爭土地），之共有人，並已於39年12月19日死亡，然
    聲請人所提供之系爭土地謄本上登記次序0009之所有人雖為
    「何浜家」(地址：新竹縣○○鄉○○○段000號)，但聲請人所檢
    附之戶籍謄本上於39年12月19日死亡（20年8月1日生，父為
    何國能）之人姓名卻為「何濱家」。本院乃以111年5月4日
    新院玉家軒一111司繼447字第015637號函命聲請人提出資料
    說明上述「何浜家」與「何濱家」是否確為同一人，並同時
    命聲請人補正籍設「新竹縣○○鄉○○○段000號」名為「何浜家
    」之人之戶籍謄本。聲請人於111年6月13日具狀提出系爭土
    地日治時期土地登記簿謄本與共有人連名簿，雖系爭土地於
    日據時期之土地登記簿登記資料為「何濱家」，地址為新竹
    郡紅毛庄新庄子232番地，但是否與聲請人所欲選任遺產管
    理人之「何浜家」是否為同一人，聲請人則未說明。本院又
    職權函詢新竹縣新湖地政事務所說明系爭土地登記謄本上登
    記次序0009之所有人「何浜家」，是否係「何濱家」之簡寫
    ，然該地政事務所以111年7月21日新湖地登字第1112200506
    號函覆，需依地籍清理相關規定辦理，始得確認登記之同一
    性。又本院命聲請人提出籍設「新竹縣○○鄉○○○段000號」名
    為「何浜家」之人之戶籍謄本，聲請人卻提出「何濱家」之
    戶籍謄本，顯見查無「何浜家」相關設籍資料。則本件形式
    上既無戶籍資料可確認系爭土地共有人「何浜家」已死亡而
    開始繼承，且其死亡事實及時間均屬不明，自難率認「何浜
    家」業已死亡即謂本件繼承開始。揆諸前開規定，聲請人聲
    請選任「何浜家」之遺產管理人，於法尚有不合，應予駁回
    。又若日後查得上述系爭土地登記謄本上登記次序0009之所
    有人「何浜家」與「何濱家」確為同一人，依聲請人所提供
    之戶籍謄本顯示，「何濱家」於39年12月19日死亡繼承開始
    時，其手足何德家、何鴻家、何臺家、陳何緞妹、賴紫霞、
    葉何鏬妹皆尚存，從而，被繼承人「何濱家」既尚有繼承人
    ，亦即不符合繼承人有無不明之情形，附此敘明。
四、依家事事件法第97條、非訟事件法第21條第1 項前段之規定
    裁定如主文。
五、如對本裁定抗告須於裁定送達後10日內向本院提出抗告狀，
    並繳納抗告費新臺幣1,000 元。
中　　華　　民　　國　　111 　年　　8 　　月　　1 　　日
                    家事法庭司法事務官  武宛玲